臺灣高等法院花蓮分院刑事裁定　　　　　　　　　　　　九十三年度聲再字第五號
　　再審聲請人　甲○○
　　即受判決人
　　選任辯護人　謝維仁律師
右聲請人因貪污案件，對於本院中華民國九十二年十一月十三日九十年度上更(一)
字第一二二號所為確定判決，聲請再審，本院裁定如左：
    主    文
再審之聲請駁回。
    理    由
一、本件聲請再審意旨略以：
  (一)本件聲請人不惟於台東縣調查站暨歷次偵審中，均矢口否認曾有洩漏持上鄉公所
    工程招標底價予任何人之行為；供詞核與曾先後擔任該鄉建設課長之證人林子焜
    於偵查中供證、證人陳榮發供述相符。且證人曾桂香於台東調查站訊問時，及臺
    灣臺東地方法院審理中均為否認聲請人有本件犯行。
  (二)另曾經參與池上鄉公所工程招標之廠商即證人曾惠娥、楊杉湖、古石山、洪哲宗
    、洪錫環、陳盛堂、魏祥輝、彭兆喜、林鴻正、彭兆奎、林俊儀、杜復堯、林文
    堂、林一雄、彭武振、黃錦玉、黃錦秀，及證人陳建芳、顧進丁、吳文華、林國
    財、蘇倍基、林益生等人於調查及歷次偵審中之供詞，亦均未有聲請人擔任鄉長
    ，辦理工程招標時，曾經洩漏底價之陳述。足以證明原確定判決所認定之事實為
    錯誤，且足以動搖原確定判決，並有利於聲請人之重要證據。則均未予注意。足
    證該項證據，係事實審法院，於判決前未經發現而不及調查斟酌，應認為係其後
    始行發見之新證據。
  (三)再所謂依「成本分析」之意義，其估算之價額並不等同於機關在開標前臨時核定
    之底價。更何況僅對「不熟悉的成本分析，偶爾請教他人」，其所得之訊息，亦
    僅足供投標人瞭解市場某項材料供需之情形暨市價之高低，作為決定估算投標價
    額之參考。加以據聲請人於審理中供詞，復核與曾桂香於一審供述相符。前述成
    本分析，既與持上鄉公所發包之工程無關，殊難謂此即係有洩漏底價之嫌。且證
    人曾桂香在亞宇等公司擔任會計，並佐以證人彭兆奎於調查站供述，要難謂證人
    曾桂香對於成本分析，毫不熟悉。原判決所謂證人曾桂香於調查站調查時，亦曾
    證稱略以：「甲○○總是喜歡好管閒事，喜歡東指示，西指示」云云。不惟該證
    人此項證言之含意究係如何？令人不知所云。且原審對此又未依職權調查證據，
    澄清此項合理之懷疑，使之達於可得確信之程度，更難資為認定聲請人犯罪之積
    極事證。
  (四)又最高法院九十年度台上字第六六三八號發回意旨指摘之：「聲請人有無假指導
    之名，行告知工程底價之實」。原審判決不惟對於聲請人究有否於開標前洩漏底
    價予證人曾桂香、林文堂之行為，暨究曾於何時何地如何將何一工程個案之底價
    ，予以洩漏；均置之不理，而未予深入調查，顯有論斷不依證據之違誤。
  (五)依池上鄉公所工程明細表之統計顯示，該鄉公所於前述期間所辦理之三百六十四
    件，金額在一百五十萬元以下之營繕工程，由亞宇、彥宇、皇生、東吉成、營鍵
    興等公司，經指定參與比價得標者，計七十件，僅佔全部招標發包之營繕工程件
    數百分之十九點二三。核其得標比率，亦尚難謂為偏高。而原判決徒以臆測之詞
    謂前述六家公司，皆為聲請人之親屬或友人所經營，暨得標工程之價格均與聲請
    人所訂底價相符或接近九成以上，遽認為聲請人有洩漏底價之行為，而予以論罪
    科刑，顯屬率斷。次按「有關廠商參與池上鄉公所營繕工程投標金額之估算，係
    參考押標金額之多寡而決定。若押標金為十萬元，則底價可能就在一百萬元左右
    ，此為政府機關之常規，所以我們就標在一百萬元左右」等情，業據證人曾桂香
    、林文堂於臺灣臺東地方法院審理中供證紀錄在卷。而前述三百六十四件工程招
    標卷證業經全部扣押在案，如就現存卷證資料中之押標金、投標金、核定底價、
    暨得標金之多寡，詳予比對，則證人曾桂香、林文堂之前述證言，即屬信而有徵
    。要難謂彼等決定參與投標之金額。係因聲請人洩漏底價給彼等，或指示彼等而
    填寫。又依政府採購法第四十八條第一項、第五十二條第一項第一款、第五十三
    條第一項、第二項規定，可知投標廠商得標工程之價格，與聲請人所訂底價相符
    或接近九成以上並不違法。茲原判決對於前述證人曾桂香、林文堂供詞等有利於
    聲請人之重要證據，不惟均未予注意。且對於前述扣案之池上鄉公所營繕工程投
    標案卷證，亦未予調查斟酌。此外，原判決對於其中非公訴意旨所指參與圍標之
    廠商，即東裕土木包工業、振昇土木包工業、福定土木包工業、永盛營造股份有
    限公司、信和行等，參與比價得標之二十五件工程，其經比價後得標之價格，何
    以竟與池上鄉公所所核定之底價完全相符。復未傳喚各該廠商負責人到場，予以
    深入調查。蓋前述廠商既未參與圍標，且與聲請人甲○○，又無若何瓜葛。而其
    等得標價金，竟與底價完全相同，當非聲請人甲○○洩漏底價所致。綜上以論，
    自應認為具有刑事訴訟法第四百二十條第一項第六款規定之再審原因等語。
二、按刑事訴訟法第四百二十條係規定：有罪之判決確定後，有左列情形之一者，為
    受判決人之利益，得聲請審︰一、原判決所憑之證物已證明其為偽造或變造者。
    二、原判決所憑之證言、鑑定或通譯已證明其為虛偽者。˙˙˙˙前項第一款至
    第三款及第五款情形之證明，以經判決確定，或其刑事訴訟不能開始或續行非因
    證據不足者為限，得聲請再審。又按有罪之判決確定後，因發現確實之新證據，
    固得依刑事訴訟法第四百二十條第一項第六款為受判決人之利益聲請再審；惟所
    謂「發現確實之新證據」，必該證據係於判決確定前因未經發現不及調查斟酌，
    至其後始行發現者而言；倘其證據成立在判決確定後或於判決確定前為聲請人所
    明知，即非所謂發現確實之新證據，用以聲請再審即非法之所許（最高法院八十
    四年度臺抗字第一四五號裁判要旨參照）。
三、經查：
  (一)聲請意旨(一)、(二)、(三)所指之聲請人調查暨偵審筆錄，證人林子焜偵查筆錄、證人
    陳榮發筆錄、證人曾桂香之調查暨偵審筆錄，及證人曾惠娥、楊杉湖、古石山、
    洪哲宗、洪錫環、陳盛堂、魏祥輝、彭兆喜、林鴻正、彭兆奎、林俊儀、杜復堯
    、林文堂、林一雄、彭武振、黃錦玉、黃錦秀、陳建芳、顧進丁、吳文華、林國
    財、蘇倍基、林益生等人之調查筆錄、偵查筆錄、審理筆錄等；經本院調閱原卷
    ，前開證據均早已存於卷內。該等證據既非於判決確定前因未經發現不及調查斟
    酌，至其後始行發現者；揆諸前揭說明，即非所謂「發現確實之新證據」，其用
    以聲請再審即非法之所許。
  (二)再聲請意旨(四)部分，聲請人僅空言指摘原確定判決採證不當，並未另行具體提出
    發現確實之新證據，其執此聲請亦無理由。
  (三)另聲請意旨(五)所指之三百六十四件工程招標卷證，聲請人自承業經扣押在案；自
    屬判決前已存在之證據，並非所謂發現確實之新證據，其用以聲請再審亦非法之
    所許。復按刑事訴訟法再審編所謂確實之新證據，係指該項證據之本體顯然足為
    被告有利之判決，不須經過調查者而言；如果證據之真偽尚待調查，即與確定證
    據之意義不符，不能據為再審之理由（最高法院十九年抗字第八判例參照）。則
    本件聲請人聲請本院傳訊各該證人部分，經核與前揭判例意旨不合，亦非聲請再
    審之正當理由。
據上論斷，本件再審聲請為無理由，應予駁回；應依刑事訴訟法第四百三十四條第一
項，裁定如主文。
中　　　華　　　民　　　國　　九十三　　年　　　三　　　月　　　二　　　日
                                    審判長法官  吳鴻章
                                          法官  黃永祥
                                          法官  林德盛
右正本證明與原本無異。
本件不得抗告。
                                        書記官  劉夢蕾
中　　　華　　　民　　　國　　九十三　　年　　　三　　　月　　　二　　　日
